【裁判字號】    90,交易,224
【裁判日期】    900808
【裁判案由】    公共危險
【裁判全文】
臺灣臺北地方法院刑事判決                          九十年度交易字第二二四號
    公  訴  人  臺灣臺北地方法院檢察署檢察官
    被      告  鄭詩銓
右列被告因公共危險案件，經檢察官聲請以簡易判決處刑（九十年度偵字第九四０一
號），經本院新店簡易庭受理後（受理案號為九十年度店交簡字第四七一號），認不
宜以簡易判決處刑，移送前來，本院適用通常程序判決如左：
    主      文
鄭詩銓服用酒類，不能安全駕駛動力交通工具而駕駛，處罰金貳萬元，如易服勞役以
佰元折算壹日。
    事      實
一、鄭詩銓自民國九十年三月二十七日下午九時許起至十一時止，與其友人在台北市
    文山區○○○路○段四０三號總動員ＫＴＶ內服用高梁酒約三杯，已達於輕度協
    調功能降低，不能安全駕駛動力交通工具之狀態後，仍駕駛動力交通工具即車號
    ＣＮ－八一五二號自用小客車沿台北市○○區○○街一二八巷由北往南方向行駛
    ，於同日下午十一時五十五分許，鄭詩銓駕駛該部汽車行經台北市○○區○○街
    一二八巷與同巷二弄無號誌之交岔路口，鄭詩銓本應注意汽車行經無號誌之交岔
    路口，應減速慢行，作隨時停車之準備，而依當時情形又非不能注意，而因鄭詩
    銓已因服用酒類，達於不能安全駕駛動力交通工具而駕駛之狀態，故因而疏未注
    意減速慢行，作隨時停車之準備，即冒然通過該路口，適林大翔騎乘車號ＢＥＨ
    －九七九號重型機車，後載黃慶宏沿該路口由東往西方向行駛至該處，而遭鄭詩
    銓所駕駛之汽車撞及，林大翔及黃慶宏乃人車倒地，林大翔因此受有左手手指擦
    傷、右臉頰擦傷、右腳膝蓋擦傷之傷害，黃慶宏則因此受有右腳腳掌腫痛、左邊
    腰部疼痛之傷害（乙○○所涉對林大翔、黃慶宏過失傷害部份犯行，已由鄭詩銓
    與林大翔、黃慶宏和解，而未據林大翔、黃慶宏提出告訴），嗣經警到場處理，
    並對鄭詩銓測試其飲酒後吐氣所含酒精成份，發現其吐氣所含酒精成份每公升已
    達０．四七毫克，而知上情。
二、案經台北市政府警察局文山第二分局報請台灣台北地方法院檢察署檢察官聲請以
    簡易判決處刑。
        理      由
一、右揭事實一之部分，已據被告鄭詩銓於本院審理時供承不諱（本院九十年七月二
    十五日審判筆錄參照），核與林大翔、黃慶宏就其二人係騎乘前開車號機車與被
    告所駕駛汽車在前述地點發生車禍，致其受有前開傷害所為供述相符（偵查卷第
    七頁至第八頁偵訊筆錄、第二四頁交通事故談話紀錄表參照），並有記載本件道
    路交通事故發生情形之道路交通事故調查報告表及被害人林大翔、黃慶宏受有前
    開傷害之道路交通事故補充資料表一份附卷可憑（偵查卷第二三頁至第二五頁參
    照），另被告為警測試之吐氣所含酒精成份為０．四七毫克乙節，亦有酒精測試
    單一紙在卷足憑（偵查卷第十七頁參照），而被告為警測試之吐氣所含酒精成份
    雖為０．四七毫克，尚未達一般民眾經政府之宣導所認－依照法務部與警政機關
    開會研商所決定，如行為人經警測試之吐氣所含酒精成份為已達０．五五毫克以
    上即已該當於刑法第一百八十五條之三「服用毒品、麻醉藥品、酒類或其他相類
    之物，不能安全駕駛動力交通工具而駕駛者，處一年以下有期徒刑、拘役或三萬
    元以下罰金。」有關公共危險罪構成要件之規定，惟刑法第一百八十五條之三有
    關公共危險罪之規定，其法文規定之型態乃屬刑法學理上所謂之抽象危險犯，並
    非屬於具體危險犯，行為人是否已該當於該條規定之構成要件，並不以實際已發
    生危險為必要，而要判斷行為人究竟飲酒後其經測試之呼氣值達到若干，方為不
    能安全駕駛，現在社會上多數民眾，如前所述經政府之宣導固多係認為依照法務
    部與警政機關開會研商所決定，如行為人經警測試之吐氣所含酒精成份為已達０
    ．五五毫克以上即已該當於該條文之構成要件，惟法官於審理具體個案，探究行
    為人究竟有無於飲酒後不能安全駕駛汽車，因該等法務部與警政機關之開會研商
    結論，並非法律，基於法官依法律獨立審判之原則，本不受法務部與警政機關所
    作上開會議結論之絕對拘束（司法院大法官會議第一三七號及第二一六號解釋參
    照），易言之，行為人經警測試之吐氣所含酒精成份縱未達０．五五毫克，亦非
    就可以認定行為人得安全駕駛汽車，如輔以其他客觀事實得認行為人有不能安全
    駕駛之情形時，法院仍得本於其自行調查所得認定行為人之酒測值雖未達０．五
    五毫克，而仍係不能安全駕駛，經查(一)被告於本院前開期日審理時已供稱其駕駛
    前開車號汽車通過前開無號誌之交岔路口前時，係用閃大燈之方式，看四方沒有
    人回閃大燈，其即通過該路口（當日審判筆錄參照），而汽車行經無號誌之交岔
    路口，應減速慢行，作隨時停車之準備，道路交通安全規則第九十三條第一項第
    四款定有明文，是被告駕駛汽車通過前開無號誌之交岔路口，竟然沒有減速慢行
    ，作隨時停車之準備，僅以閃大燈之方式通過該路口，而使其所駕駛汽車因此撞
    及被害人林大翔所騎乘之機車，顯然被告已因服用酒類，不能安全駕駛動力交通
    工具而駕駛汽車在道路上行駛，而疏未注意道路交通安全規則上開規定，方發生
    本件事故；(二)次查如行為人飲酒後如其呼氣酒精濃度達於每公升０．二五毫克時
    ，即有輕度協調功能降低之輕度之中毒症狀，此有行政院國軍退除役官兵輔導委
    員會台北榮民總醫院（以下稱台北榮民總醫院）八十八年八月五日（八八）北總
    內字第二六八六八號函一紙附本院卷可稽，且行為人飲酒後其呼氣中酒精濃度如
    已達於每公升０．四０毫克，其肇事率為一般未飲酒者之六倍，此亦有中央警察
    大學交通學系暨交通管理研究所教授蔡志中之研究報告一紙附本院卷可憑，故被
    告經警測試其呼氣酒精成份為０．四七毫克，依照台北榮民總醫院上開函文及前
    揭學者之研究，當已達到服用酒類後不能安全駕駛動力交通工具之狀態，是依（
    一）被害人林大翔、黃慶宏之供述、（二）前述道路交通事故調查報告表及道路
    交通事故補充資料表、（三）前述酒精測試單、（四）台北榮民總醫院上開函文
    及（五）前揭學者之研究報告等補強證據已足資擔保被告於本院審理中所為上開
    任意性自白具有相當程度之真實性，而得使本院確信被告前述自白之犯罪事實確
    屬真實，從而依刑事訴訟法第一百五十六條第一項「被告之自白，非出於強暴、
    脅迫、利誘、詐欺、違法羈押或其他不正之方法，且與事實相符者，得為證據。
    」及第二項「被告之自白，不得作為有罪判決之唯一證據，仍應調查其他必要之
    證據，以察其是否與事實相符。」規定，本院自得依被告前述自白及各該補強證
    據認定被告確有為前述犯行，本件事證明確，被告之犯行堪以認定。
二、核被告鄭詩銓所為，係犯刑法第一百八十五條之三之服用酒類，不能安全駕駛動
    力交通工具而駕駛罪。爰審酌被告其智識程度、品性、犯罪所生危險、犯後尚能
    坦承犯行，態度良好等一切情狀，量處如主文所示之刑，並諭知易服勞役之折算
    標準。
據上論斷，應依刑事訴訟法第四百五十二條、第二百九十九條第一項前段，刑法第一
百八十五條之三、第四十二條第二項前段，罰金罰鍰提高標準條例第二條，判決如主
文。
本案經檢察官甲○○到庭執行職務
中      華      民      國    九十      年      八      月      八      日
                                      臺灣臺北地方法院交通法庭
                                          法  官  葉  建  廷
右正本證明與原本無異。
如不服本判決，應於判決送達後十日內向本院提出上訴狀(應抄附繕本)。告訴人
或被害人如對於本判決不服者，應具備理由請求檢察官上訴，其上訴期間之計算
係以檢察官收受判決正本之日期為準。
                                          書記官  許  婉  如
中      華      民      國    九十      年      八      月      八      日
附錄本案論罪科刑法條全文：
中華民國刑法第一百八十五條之三：
服用毒品、麻醉藥品、酒類或其他相類之物，不能安全駕駛動力交通工具而駕駛者，
處一年以下有期徒刑、拘役或三萬元以下罰金。


司法院資訊處製作；財團法人民間司法改革基金會備份。
